【裁判字號】    97,消債更,511
【裁判日期】    971106
【裁判案由】    更生事件
【裁判全文】
臺灣臺中地方法院民事裁定           97年度消債更字第511號
聲  請  人  甲○○
                        巷10.
代  理  人  許智捷律師
債  權  人  台灣土地銀行股份有限公司
法定代理人  蔡慶出
代  理  人  乙○○
上列聲請人依消費者債務清理條例聲請更生事件，本院裁定如下
：
    主  文
更生之聲請駁回。
聲請費用由聲請人負擔。
    理  由
一、按債務人不能清償債務或有不能清償之虞者，得依本條例所
    定更生或清算程序，清理其債務。消費者債務清理條例第
    3條定有明文。又聲請更生或清算不合程式或不備其他要件
    者，法院應以裁定駁回之，但其情形可以補正者，法院應定
    期間先命補正，復為消費者債務清理條例第8條所明定。
二、查本件債務人向本院聲請更生，雖主張：其有不能清償債務
    情事，前已提出債權人清冊，以書面向最大債權金融機構請
    求共同協商債務清償方案，惟協商不成立，且其無擔保或無
    優先權之債務總額未逾新臺幣1,200萬元，復未經法院裁定
    開始清算程序或宣告破產云云。惟查：
    債務人陳報之債權人僅有台灣土地銀行股份有限公司（下
    稱土地銀行），係債務人擔任其父親購買自用住宅之連帶保
    證債務，債權金額為本金1,189,940及利息、違約金；而查
    ，本件債權人與土地銀行前置協商不成立之理由為：「不合
    此機制申請資格」，有前置協商退件通知函一份在卷可稽，
    亦即，本件聲請更生前，債權人與土地銀行並未實際為協商
    ；而於本件聲請更生程序進行中，經諭知雙方先為協商結果
    ，土地銀行同意債務人上開保證債務以每月一期，分90期清
    償本金而免除債務，此經聲請人陳明在卷。則依上開本金計
    算，每期清償金額約13, 222元。
    次查，債務人陳報之每月薪資平均為38,440元，現扶養配
    偶及二名子女（各為四歲、一歲），陳報之必要生活費用為
    ：健保費2,992元、勞保費483元、汽車強制險124、電費、
    瓦斯費2,231元、交通費1,372元，餐費18,000元、稅賦1,2
    93元、醫療482元、教育1,500、公司福利金188元、工會費
    50元、就業保險金88元、有線電視費590元，通信費2,782元
    ，合計共32,175元。然按消費者債務清理條例之立法目的，
    係為使不幸陷入經濟困境之人得以清理債務、重建生活，並
    在清理過程中能保有符合人性尊嚴之最低基本生活，而非維
    持債務人過去慣常之寬逸生活，是計算必要生活費用時，應
    依債務人之實際情況，以得維持其最低基本生活數額者為限
    ，而非由債務人任意主張其基本生活費用之數額，否則將造
    成揮霍無度者，而更容易卸免對全部債權之履行責任。依此
    ，上開債務人陳報之有線電視費顯非必要生活費用，應予剔
    除；而債務人並非業務人員，通信費2,782元顯屬過高，應
    予核減為500元；另餐費每18,000亦屬過高，以債務人家庭
    人口數及成員計算，每月12,000元已足，基此計算債務人之
    每月生活必要費用為23,303元，即足以維持其及家人之生活
    。
    承上，債務人之每月平均薪資38,440元扣除債權人同意之
    分期款13, 222元後，尚餘25,218元，已足維持債務人之最
    低生活。亦即，本件債務人依銀行提出之協商條件，已非清
    債不能，其拒絕銀行協商，執意續為本件更生，意在減成清
    償，而非維持生活，即與消費者債務清理條例係在使不得已
    陷於經濟上困境之消費者，有重建復甦機會之立法目的不符
    。是本件債務人聲請更生，既不符上開條例第3條之要件，
    且上開欠缺又屬無從補正，依上說明，自應駁回其更生之聲
    請，爰裁定如主文。
中    華    民    國    97    年    11    月    6     日
              民事第六庭    法      官  吳幸芬
上為正本係照原本作成
如不服本裁定，應於裁定送達後10日內，以書狀向本院提出抗告
，並繳納抗告費新臺幣1千元
中    華    民    國    97    年    11    月    6     日
                            書  記  官  廖素論


司法院資訊處製作；財團法人民間司法改革基金會備份。
